【裁判字號】    91,交聲,802
【裁判日期】    920605
【裁判案由】    違反道路交通管理處罰條例聲明異議
【裁判全文】
臺灣臺北地方法院交通件裁定                      九十一年度交聲字第八二號
    原處分機關  台北市交通事件裁決所
    異  議  人
    即受處分人  甲○○
右列受處分人因違反道路交通管理處罰條例案件，對於台北市交通事件裁決所中華民
國九十一年五月八日所為之處分（原處分案號：北市裁三字第駕裁二二－Ｚ0000
0000號），聲明異議，本院裁定如左：
    主  文
原處分撤銷。
甲○○不罰。
    理  由
一、按法院受理交通事件，準用刑事訴訟法之規定，道路交通管理處罰條例第八十九
    條前段定有明文，是最高法院七十六年台上字第四九八六號判例「認定犯罪事實
    所憑之證據，雖不以直接證據為限，間接證據亦包括在內，然而無論直接證據或
    間接證據，其為訴訟上之證明，須於通常一般之人均不致有所懷疑，而得確信其
    為真實之程度者，始得據為有罪之認定，倘其證明尚未達到此一程度，而有合理
    之懷疑存在而無從使事實審法院得有罪之確信時，即應由法院為諭知被告無罪之
    判決」，所揭示刑事訴訟法上法院認定事實之最重要原則之一－即認定被告有罪
    ，就該有罪事實不能有任何之合理懷疑存在（beyond the reasonable doubt）
    之原則於法院審理行為人違反道路交通管理處罰條例案件時，當有其適用，易言
    之，法院於審理行為人違反道路交通管理處罰條例案件，當踐行完畢調查證據之
    程序後，為事實之認定時，如就原處分機關所認定之行為人違規之事實仍有合理
    之訴訟上懷疑，而無法百分之百確信行為人確有該當於道路交通管理處罰條例各
    該處罰條文之構成要件事實時，此際即應依訴訟上之待證事實「倘有懷疑，則從
    被告之利益作解釋」（in dubi opro reo）之證據法則，作對受處分人有利之認
    定。
二、本件原處分機關認受處分人即異議人甲○○於民國九十一年二月七日一時四十八
    分許，駕駛車號二Ｃ－七三三六號自用小客車，行經國道一號公路南向八公里處
    ，該處速限為一○○公里，經內政部警政署國道公路警察局第一警察隊員警，以
    雷達測速器測得受處分人駕駛前述車號汽車，以時速一一五公里超速十五公里之
    速度行駛，依法攔停當場掣單舉發，嗣受處分人於應到案日期前向原處分機關提
    出申訴，經原處分機關函請原舉發單位調查結果，仍認受處分人所有前開車號汽
    車有於前揭時地超速行駛之行為，原處分機關乃依道路交通管理處罰條例第三十
    三條第一項、第六十三條第一項第一款（漏引第一款）及違反道路交通管理事件
    統一裁罰基準表之規定，以受處分人在高速公路超速行駛裁處受處分人罰鍰三千
    元，並記違規點數一點。
三、訊據受處分人甲○○堅詞否認有何違反道路交通管理處罰條例之行為，辯稱：伊
    當時載同學回住所途中，知道須注意安全、行車速度，故一路上時速皆保持時速
    九十公里上下，經過一個右彎道，為警攔停，說伊超速，但伊並無超速，當時伊
    車前後另有其他車輛，雖員警有讓伊看附在駕駛座旁之螢幕顯示時速一一五公里
    ，然並無證據可證明伊超速，有可能所測超速車輛係其他車輛等語。經查：本件
    受處分人駕駛前述車號汽車在前開路段經警攔停舉發時，確有經警引導觀看設在
    警車駕駛座旁之測速螢幕顯示時速為一一五公里等情，固為受處分人所不爭執，
    然當時開單舉發之內政部警政署國道公路警察局第一警察隊員警李志成到庭證稱
    ：當時伊與另名員警在右揭路段攔查超速車輛，所使用之測速儀器是懸掛在車上
    的雷達測速器，在彎道處測同向後方駛來之車輛，發現車輛出彎道後約二秒，雷
    達測速器會發出ＢＢ聲，聽到ＢＢ聲後，伊在車外轉頭看那部車是最先轉出彎道
    之車輛，據以判斷超速之車輛，再上車前去攔停開單告發，受處分人所駕車輛是
    聽到ＢＢ聲後，看到出彎的第一部車，當時該路段不可能有那麼多車子等語（見
    本院九十二年六月二日筆錄）。是依其證述施測之地點係在彎道，施測之方式係
    以雷達測速器向後方駛來車輛施測，聽到雷達測速器發出ＢＢ聲後，再轉頭看那
    部車輛最先駛出彎道，據以判斷該車即為超速之車輛，但就該雷達測速器之機械
    性能又明確證稱，係在超速車輛駛出彎道約二秒後，該雷達測速器才會發出ＢＢ
    聲，則以該路段限速一百公里而言，此二秒時間，時速一百公里之車輛已經行駛
    約五十六公尺遠，則聽到雷達測速器發出ＢＢ聲後，再轉頭看到最先駛出彎道之
    車輛是否即為超速之車輛，抑或已經駛出彎道前行約五十六公尺遠（若超速達一
    百公里以上，前行距離當不止五十六公尺遠）之車輛才為超速之車輛，顯然大有
    疑問，換言之，超速車輛駛出彎道後約二秒，該雷達測速器才會發出ＢＢ聲，至
    此始知有車輛超速，該超速之車輛應為約二秒前駛出彎道並已前行五十六公尺遠
    （依時速一百公里計算）之車輛，而非聽到ＢＢ聲後，再轉頭看到最先駛出彎道
    之車輛甚明。準此，受處分人駕駛之前述車號汽車，既為前開員警聽到雷達測速
    器發出ＢＢ聲後，看到出彎的第一部車，為前開證人李志成到庭證述明確，自有
    合理懷疑受處分人所駕前述車號汽車，並非該雷達測速器所測得超速之車輛，而
    係該ＢＢ聲發出前約二秒已駛出彎道並前行五十六公尺以上遠之車輛，始為該雷
    達測速器測得超速之車輛；此外，本件別無其他積極證據足資認定受處分人確有
    前開違規行為，揆諸前揭訴訟上之待證事實「倘有懷疑，則從被告之利益作解釋
    」（in dubi opro reo）之證據法則，尚不足認受處分人駕駛前述車號汽車，有
    何違反道路交通管理處罰條例之違規行為。
四、綜上所述，本件原處分機關認定受處分人有前開違反道路交通管理處罰條例之違
    規行為，並無確切證據足以認定，此外，復查無其他積極證據足以證明受處分人
    有何違反道路交通管理處罰條例之違規行為，自應作對受處分人有利之認定，原
    處分機關不察，遽對受處分人裁罰，即難認為允當，應認受處分人之異議為有理
    由，自應由本院將原處分撤銷，並諭知受處分人不罰，以資適法。
據上論斷，應依道路交通案件處理辦法第二十條前段，裁定如主文。
中      華      民      國    九十二    年      六      月      五      日
                                    臺灣臺北地方法院交通法庭
                                        法  官  劉  台  安
右正本證明與原本無異
如不服本裁定應於送達後五日內向本院提出抗告狀
                                        書記官  張  汝  琪
中      華      民      國    九十二    年      六      月      九      日


司法院資訊處製作；財團法人民間司法改革基金會備份。
